臺灣高等法院臺南分院刑事判決
上　訴　人　臺灣嘉義地方法院檢察署檢察官
被　　　告　乙○○
　　　　　　　　　　戶台南市○○區○○里○鄰○○○街184巷
　　　　　　　　　　　8號2樓之3
上列上訴人因被告公共危險案件，不服臺灣嘉義地方法院95年度
交訴字第17號中華民國95年5月23日第一審判決(起訴案號：臺灣
嘉義地方法院檢察署95年度調偵字第10號），提起上訴，判決後
由最高法院第一次發回更審，本院判決如下：
    主      文
原判決關於肇事逃逸罪部分撤銷。
乙○○駕駛動力交通工具肇事，致人傷而逃逸，處有期徒刑拾月
，減為有期徒刑伍月，如易科罰金，以銀元參佰元（即新台幣玖
佰元）折算壹日。
    事　　　實
一、乙○○於民國 (下同)94 年6月21日7時10分，無照駕駛已註
    銷牌照號碼之6778－JH號自用小客車，沿嘉義市○○路由東
    往西方向行駛，行經嘉義市○○路○○道與世賢路1段之交
    岔路口時，未注意車前狀況，並隨時採取必要之安全措施，
    及遵守燈光號誌之指示，適有甲○○騎乘EYJ－815號輕型機
    車，沿嘉義市○○路○段慢車道由南往北方向駛來，被告竟
    疏未注意，仍貿然闖越紅燈直行切入外側車道，因不及閃避
    及煞車以致撞及該EYJ－815號輕型機車，甲○○因此受有右
    膝挫傷、左手擦傷及左大腿挫傷之傷害（過失傷害部分業據
    甲○○撤回告訴，經臺灣嘉義地方法院判決公訴不受理確定
    在案），詎被告於發生車禍後，雖有下車查看甲○○肇事時
    傷勢，卻未採取救護或其他必要措施及向警察機關報告，反
    而逕自駕車離開肇事現場逃逸。
二、案經甲○○訴由嘉義市警察局第一分局報請臺灣嘉義地方法
　　院檢察署檢察官偵查起訴。
    理　　　由
甲、按被告以外之人於審判外之言詞或書面陳述，除法律有規定
    者外，不得作為證據，刑事訴訟法第159條第1項固定有明文
    。惟當事人於法院調查證據時，知有第159條第1項不得為證
    據之情形，而未於言詞辯論終結前聲明異議者，視為有前項
    之同意，刑事訴訟法第159條之5第1項、第2項分別定有明文
    。查與本案相關之證人即告訴人甲○○於警詢或偵查中之證
    述有關「被告乙○○與甲○○擦撞後，被告未報警、未留下
    聯絡電話地址及未採取救護措施，以要將自小客車停好為由
    即擅自駕車離開」等情，為被告以外之人於審判外之陳述，
    固屬傳聞證據，惟被告未於言詞辯論終結前就此部分聲明異
    議，而證人甲○○於第一審審理時到庭具結證述之證詞核與
    其於警詢及偵查中之陳述大致相符，是本院審酌上開證據資
    料製作時之情況，尚查無違法不當及證明力明顯過低之瑕疵
    ，亦認為甲○○於警詢及偵查中之陳述及第一審之證述以之
    作為證據應屬適當，揆諸前開法律規定與說明，認前揭證據
    資料有證據能力。
乙、實體方面：
一、訊據被告乙○○固坦承有於上揭時、地與告訴人發生車禍致
    被害人即告訴人受傷，且離開肇事現場，沒有報警及留下聯
    絡之資料等情，惟堅決否認有肇事逃逸之犯行，辯稱：車禍
    發生後即下車詢問被害人是否受傷，是否需要送醫，她說不
    用，並稱欲打電話予其先生，本來天氣良好，後來突然下起
    大雨，伊趕著上班，事後她說她有受傷並去備案，但伊並不
    知道，這是伊的疏失等語。
二、經查：
　(一)按刑法第一百八十五條之四駕駛動力交通工具肇事致人死傷
    而逃逸罪之立法目的，乃為維護交通，增進行車安全，促使
    當事人於事故發生時，能對被害人即時救護，減少死傷，以
    保護他人權益並維護社會秩序。又其立法精神在於交通事故
    一旦發生，且發生人員傷亡之情況，不論是撞人或被撞，或
    是因其他事故而造成死傷，只要是在駕駛動力交通工具過程
    內所發生者，參與這整個事故過程的當事人皆應協助防止死
    傷之擴大，蓋如駕駛人於事故發生後，隨即駕車逃離現場，
    不僅使肇事責任認定困難，更可能使受傷之人喪失生命或求
    償無門。因此按刑法第185條之4之肇事致人死傷逃逸罪，係
    以處罰肇事後逃逸之駕駛人為目的，俾促使駕駛人於肇事後
    能對被害人即時救護，以減少死傷，是該罪之成立祇以行為
    人有駕駛動力交通工具肇事，致人死傷而逃逸之事實為已足
    ，至行為人之肇事原因如何，則非所問，此有最高法院89年
    度台上字第2157號判決足資佐證。
  (二)上揭被告肇事逃逸之犯罪事實，業據告訴人甲○○到庭時指
    訴歷歷，並有道路交通事故現場圖、道路交通事故調查報告
    表 (一)、(二)、嘉義市警察局舉發違反道路交通管理事件
    通知單各1份，交通事故現場照片數幀在卷可稽。又告訴人
    確因本件車禍受有上述之傷害，復有財團法人嘉義基督教醫
    院出具之診斷證明書一份可證。
  (三)再據證人甲○○即告訴人先於警詢中證述「該自小客車闖紅
    燈，該車左前葉子板碰撞我機車右前車頭，造成我人車倒地
    雙腳膝蓋受傷，該車駕駛下車將我機車牽到路旁，對方說要
    將車子停好，就駕車於路口迴轉自由路慢車道向東方向逃離
    現場，他未對我實施救護，也未留下聯絡方式」等語（見94
    年6月21日警詢筆錄)，又於偵查中指陳：（問：撞上後被告
    停留多久才離開？）約五分鐘，因撞上後他先將我機車牽到
    世賢路一段路邊，他說他要把他的自小客車停好，而後他就
    坐上他自小客車駕駛離開現場（九十四年度偵字第四四九七
    號卷第九頁）；於第一審又具結證稱：「（問：他下來時你
    有無告訴他有無受傷？）他下車來看，我說我膝蓋很痛，不
    知有無受傷，但手掌有明顯擦傷」、「（問：後來如何處置
    ）他幫我把摩托車牽好，我走到路邊，他說要把車停好，然
    後他就把車開走，就沒再回來」、「（問：是妳自己到醫院
    否？）我先生打一一九報警，我搭救護車」、「（問：有無
    同意被告先行離開？）沒有」、「（問：他離開有無告訴你
    ？）他只說要停車，沒拿證件也沒留通訊方式」等語（第一
    審卷第三十一、三十三頁）。依上開告訴人甲○○之證述以
    觀，被告係以假藉停車之名而置被害人於不顧，逕行離去現
    場，又刑法第一百八十五條之四之罪，以駕駛動力交通工具
    肇事，致人死傷，無正當理由，置被害人於不顧而逃離現場
    ，即為成立，是依上開告訴人甲○○之證述，被告乙○○雖
    有下車，但係以假藉停車之名而逃離現場，則被告乙○○到
    庭時雖供稱：當時伊車駕駛座旁左前側與告訴人機車前輪相
  　撞，伊下車詢問告訴人是否有受傷，告訴人說只有左手手掌
    心有擦傷，又當時伊有看見告訴人左手手掌心擦傷，伊停車
    約半小時後離開現場云云，但被害人甲○○證稱被告乙○○
    僅停留約五分鐘，則有關被告所辯伊有停留半小時始離開云
    云，應係避重就輕之詞；再參以肇事時被告已知甲○○已有
    受傷，而被告竟未留下其姓名及聯絡電話等基本資料予被害
    人甲○○，以供警方查明肇事責任，因此肇事後被告乙○○
    卻棄之於不顧，反而逕自駕車離開現場，是被告乙○○有肇
    事逃逸之故意甚明。
  (四)綜上所述，被告乙○○有上開肇事逃逸之犯行，事證明確，
    其所辯純係事後意圖卸責之詞，委不足採，被告有肇事逃逸
    之犯行堪以認定。
三、核被告乙○○所為，係犯刑法第185條之4之公共危險罪。原
    審法院未詳細調查，並詳為勾稽全案證據調查所得加以審究
  　，即為被告乙○○無罪判決諭知，容有未洽，公訴人上訴意
  　旨亦執此指摘原判決此部分不當，為有理由，自應由本院將
    原判決關於被告乙○○肇事逃逸罪部分撤銷改判。爰審酌被
    告犯罪之動機、目的、手段，犯罪時所受之刺激及其品性、
    生活狀況、智識程度、犯罪所生之損害，及犯罪後態度等一
    切情狀，量處如主文第二項所示之有期徒刑十月，以示懲儆
    。
四、又被告之犯罪時間在96年4月24日以前，其所犯之刑法第185
    條之4之肇事逃逸罪，合於中華民國96年罪犯減刑條例之條
    件，依法減其刑期二分之一為有期徒刑五月，併依修正前刑
    法第41條規定諭知如易科罰金，以銀元參佰元（即新台幣玖
    佰元）折算壹日之標準(刑法第41條新舊法比較詳後)。
五、【新舊法比較】被告行為時刑法第41條前段規定：「犯最重
    本刑為5年以下有期徒刑以下之刑之罪，而受6個月以下有期
    徒刑或拘役之宣告，因身體、教育、職業、家庭之關係或其
    他正當事由，執行顯有困難者，得以（銀元）1元以上3元以
    下折算1日，易科罰金。」又依刪除前罰金罰鍰提高標準條
    例第2條前段規定，就其原定數額提高為100倍折算1日，經
    此折算後，易科罰金之折算標準應以銀元300元即新臺幣900
    元折算1日。惟修正後刑法第41條第1項前段則規定：「犯最
    重本刑為5年以下有期徒刑以下之刑之罪，而受6個月以下有
    期徒刑或拘役之宣告者，得以新臺幣1000元、2000元或3000
    元折算1日，易科罰金」，經比較後，舊法之易科罰金折算
    標準較低，對被告較有利，應適用舊法。
據上論結，應依刑事訴訟法第369條第一項前段、第364條、第29
9條第1項前段，刑法第2條第1項、第185條之4、第41條(修正前)
，修正前罰金罰鍰提高標準條例第二條，中華民國96年罪犯減刑
條例第2條第1項第3款、第7條第1項、第9條，判決如主文。
本案經檢察官李傳來到庭執行職務。
中　　華　　民　　國　　96　　年　  12　　月　  31　  日
                  刑事第五庭　審判長法　官  楊明章
                                    法　官  戴勝利
                                    法　官  顏基典
以上正本證明與原本無異。
如不服本判決，應於收受本判決後十日內向本院提出上訴書狀。
其未敘述上訴理由者並得於提起上訴後十日內向本院補提理由書
狀（均須按他造當事人之人數附繕本）「切勿逕送上級法院」。
　　　　　　　　　　　　　　　　　　書記官  呂嘉文
中　　華　　民　　國　　96　　年　　12　　月　　31　　日
【附錄】本判決論罪科刑法條：
中華民國刑法第185條之4
（肇事遺棄罪）
駕駛動力交通工具肇事，致人死傷而逃逸者，處6月以上5年以下
有期徒刑
